臺灣花蓮地方法院交通事件裁定　　　　　　　　　　　九十三年度交聲字第六三號
　　原處分機關　交通部公路總局臺北區監理所花蓮監理站
　　異　議　人
　　即受處分人　甲○○
右列受處分人因違反道路交通管理處罰條例案件，對於交通部公路總局臺北區監理所
花蓮監理站中華民國九十三年七月十二日所為之處分（原處分案號：花監違字第裁四
四─二六七一七三號）聲明異議，本院裁定如左：
    主  文
原處分撤銷。
甲○○不罰。
    理  由
一、原處分意旨略以：異議人即受處分人甲○○於民國八十八年十一月六日晚間二十
    三時五十八分許，在花蓮縣新城鄉○里○街處，未隨身攜帶駕駛執照，酒後駕駛
    車號ＢＧ─三一六六號自用小客車，經警攔檢後以違反道路交通管理處罰條例第
    二十五條第一項第三款、第三十五條第一項第一款之規定舉發，故科處異議人新
    台幣一萬二千六百元之罰鍰，並吊扣駕駛執照六個月。
二、異議意旨略以：異議人從未在上開時間、地點，酒後駕車，舉發單上的收受通知
    聯者簽章欄內之簽名，亦非異議人字跡，而該違規人亦未帶駕駛執照證明身份，
    本件應係他人違規冒用其身分資料所為，故聲明異議等語。
三、按法院受理交通事件，準用刑事訴訟法之規定，道路交通管理處罰條例第八十九
    條前段定有明文。又「認定犯罪事實所憑之證據，雖不以直接證據為限，間接證
    據亦包括在內。然而無論直接證據或間接證據，其得為訴訟上之證明者，須於通
    常一般之人均不致有所懷疑，而得確信其為真實之程度者，始得據為有罪之認定
    。倘其證明尚未達到此一程度，而有合理之懷疑存在，而無從使事實審法院得有
    罪之確信時，即應由法院為諭知被告無罪之判決。」最高法院七十六年台上字第
    四九八六號判例亦揭示刑事訴訟法上法院認定事實之最重要原則（認定被告有罪
    ，就該有罪事實不能有任何之合理懷疑存在原則）。是以法院審理行為人違反道
    路交通管理處罰條例案件時，當有其適用。易言之，法院於審理行為人違反道路
    交通管理處罰條例案件，當踐行完畢調查證據程序後，為事實之認定時，如就原
    處分機關所認定之行為人違規事實仍有合理之訴訟上懷疑，而無法確信行為人確
    有該當於道路交通管理處罰條例各該處罰條文之構成要件事實時，此際即應依訴
    訟上之待證事實「倘有懷疑，則從被告之利益作解釋」之證據法則，作對受處分
    人有利之認定。
三、經查，
（一）八十八年十一月六日晚間二十三時五十八分許，在花蓮縣新城鄉○里○街處，
      駕駛車號ＢＧ─三一六六號自用小客車的駕駛人，因未帶駕駛執照且酒後駕車
      ，而遭花蓮縣警察局員警攔檢舉發後，呈報甲○○的姓名年籍，並在舉發違反
      道路交通管理事件通知單（下稱舉發單）及酒精測試結果表上以甲○○名義簽
      名的事實，有花蓮縣警察局舉發單及酒精測試結果表各一紙附卷可稽。
（二）又車號ＢＧ─三一六六號自用小客車的車主為謝世傑，此業經證人謝世傑到庭
      證述詳盡，並有上述舉發單及車號查詢汽車車籍一紙在卷可按，證人謝世傑到
      庭時並結證稱：ＢＧ－三一六六號自用小客車雖然是他的車子，但是從八十六
      、七年間起就一直讓他哥哥謝勝飛使用，他一直到今年初收到稅捐稽徵處的通
      知才知道謝勝飛欠繳很多的燃料稅、牌照稅等費用，到監理站查又發現還有很
      多未繳的罰款，他是要去繳清罰款將車報廢時，監理站的人告訴他本件違規舉
      發單上有甲○○的簽名，應該要由違規人甲○○繳，所以他才沒繳這筆罰鍰，
      而甲○○是謝勝飛的同學，他不知道本件舉發當時究竟是否甲○○駕駛他的車
      輛等語。足可推知該車於違規當時的實際使用人時為謝勝飛，再參酌異議人甲
      ○○於本院陳稱：他從八十二、三年間到八十九年間在花蓮服役的時候，都和
      謝勝飛同住一戶宿舍，謝勝飛要取得他的年籍資料應該很容易等語。本院認為
      本案首應審究者，為上述自用小客車於違規時、地遭攔檢時，究竟是何人駕駛
      ？是謝勝飛駕駛但冒用甲○○的身份資料，還是另有第三人於借用駕駛但冒用
      甲○○身份資料，抑或是甲○○自己向謝勝飛借車使用時違規？
（三）查證人謝勝飛於本院時證稱：ＢＧ─三一六六號自小客車自八十七年四月間到
      八十九年止都是由他使用中，但他從來沒有因違規而冒用過甲○○的名字，本
      件舉發單上甲○○的簽名並不是他寫的。舉發單上所載的違規時間八十八年十
      一月六日晚上十一點五十八分，他不能確定該車正由何人使用，因為他們在晚
      上常常都會在宿舍內喝酒，酒喝完了，會要學弟開車去買酒，並沒有人在使用
      這台車後，告訴他被開罰單了等語。而本院命異議人及謝勝飛當庭書寫「甲○
      ○」三十遍後與舉發單上收受通知聯者簽章欄之「甲○○」以及酒精測試結果
      表上「甲○○」簽名比對的結果，異議人及謝勝飛二人所為之「甲○○」簽名
      ，均與舉發單及酒精測試結果表上「甲○○」簽名的形貌、特徵均不相同，再
      觀諸異議人及謝勝飛當庭所為簽名字跡自然流暢，並無刻意造假現象，顯見舉
      發單上之簽名均非甲○○或謝勝飛所為，堪信在本件舉發單及酒精測試結果表
      上簽名「甲○○」者，應係另有其人。再佐以該違規駕駛人並未攜帶駕駛執照
      ，任何可能知悉異議人之年籍資料且年齡相仿之人均有可能冒用其名，揆諸前
      開說明，自難遽認異議人即為本件交通違規之駕駛人。原處分機關未予詳查即
      以裁罰，自有未洽。本件異議為有理由，自應由本院將原處分撤銷，改諭知受
      處分人不罰，以資適法。
據上論斷，應依道路交通案件處理辦法第二十條前段，裁定如主文。
中      華      民      國      九十三      年    十二    月     十     日
                                臺灣花蓮地方法院交通法庭
                                    法  官    陳  雅  敏
右正本證明與原本無異。
如對本裁定不服，應於送達後五日內，向本院提出抗告狀。（應抄附繕本）
                                  法院書記官
中      華      民      國      九十三      年    十二    月   十三     日
